【裁判字號】    97,訴,2920
【裁判日期】    971107
【裁判案由】    違反毒品危害防制條例
【裁判全文】
臺灣彰化地方法院刑事判決              97年度訴字第2920號
公  訴  人  臺灣彰化地方法院檢察署檢察官
被      告  甲○○
                    （現於臺灣彰化監獄執行中）
上列被告因毒品危害防制條例案件，經檢察官提起公訴（97年度
毒偵字第3562、3739、3779號），被告於準備程序中自白犯罪，
本院行簡式審判程序，判決如下：
    主  文
甲○○施用第一級毒品，累犯，處有期徒刑玖月；又施用第一級
毒品，累犯，處有期徒刑玖月；又施用第一級毒品，累犯，處有
期徒刑玖月。應執行有期徒刑貳年。
    事實及理由
一、犯罪事實：
  (一)甲○○前因施用毒品，經本院以88年度少調字第900號裁定
    送觀察、勒戒後，認無繼續施用毒品傾向，於民國（下同）
    89 年2月22日執行完畢釋放，再於89年間因施用毒品案件，
    經本院以89年度少毒聲字第7號裁定令入戒治處所施以強制
    戒治1年，因執行成效良好，認無繼續戒治必要，於90年6月
    26日停止其處分釋放出所，所餘戒治期間並付保護管束，迄
    於90年9月8日保護管束期滿未經撤銷而視為執行完畢。又於
    94年5月19日、同年9月間連續施用海洛因，及於94年5月9日
    、9月間連續施用甲基安非他命，經臺灣高等法院臺中分院
    以94年度上訴字第2162號刑事判決，分別判處有期徒刑8 月
    、6月，並定應執行刑為有期徒刑1年確定（第1案）；又因
    詐欺、偽造文書等案件，經本院分別以95年度斗簡字第571
    號、95年度易字第981號刑事判決判處有期徒刑3月、4月確
    定，並經減刑後定應執行刑為有期徒刑3月確定，與前開第1
    案接續執行，甫於96年7月16日縮刑期滿執行完畢（構成累
    犯）。又於96年11月6日犯施用一級毒品罪，97年4月2日
    經本院97年度訴字第394號判決處有期徒刑8月，97年4月23
    日確定；又犯竊盜罪，97年7月8日經本院97年度斗簡字第
    433號判決處有期徒刑4月（97年8月4日確定，上述兩案
    於97年9月3日始入監執行）。
  (二)甲○○明知自己有上述案件已確定或待確定中，仍不知
    悔改，復基於施用第一級毒品海洛因之個別犯意：
  1.於97年7月27日晚上6時許，在其位於彰化縣埤頭鄉○○村○
    ○路137號住處房間內，以針筒注射方式，施用第一級毒品
    海洛因1次。嗣於97年7月31日在彰化縣埤頭鄉○○路137號
    為警方執行通緝逮捕時，警方主動採尿送驗結果呈毒品「嗎
    啡、可待因」陽性反應。
  2.於97年8月8日晚上6時許，在其位於彰化縣埤頭鄉○○村○
    ○路137號住處房間內，以針筒注射方式，施用第一級毒品
    海洛因1次。嗣於97年8月11日為警在彰化縣社頭鄉廣福村「
    天門宮」前盤查發現為毒品管制人口，經對其採尿送驗結果
    呈毒品「嗎啡、可待因」陽性反應。
  3.於97年8月14日晚上6時許，在彰化縣社頭鄉○○路○段100巷
    8弄2號房間內，以針筒注射方式，施用第一級毒品海洛因1
    次。嗣於97年8月15日為警方執行拘提時，對其採尿送驗結
    果呈毒品「嗎啡、可待因」陽性反應。
二、認定事實之證據及理由：
  (一)被告於本院審理中之自白。
  (二)彰化縣警察局北斗分局、田中分局委託檢驗尿液代號與真實
    姓名對照認證單。證明被告97年7月31日、97年8月11日、97
    年8月15日共三度接受採尿送驗之事實。
  (三)詮昕科技股份有限公司濫用藥物尿液檢驗報告書三份（97年
    度毒偵字第3562號卷P.7）（97年度毒偵字第3739號卷P.6）
    （97年度毒偵字第3779號卷P.5），證明被告驗尿均呈現「
    嗎啡、可待因」之陽性反應。按行政院衛生署管制藥物管理
    局93年7月16日管檢字第0930006199號函示意見：「依據
    Clark's Analysis of Drugs and Poisons一書第三版之記
    載：... 第一級毒品海洛因亦可代謝成嗎啡，且海洛因常見
    含有少量6-乙醯可待因雜質成分，該成分可代謝為可待因及
    嗎啡。... 」（參照行政院衛生署管制藥品管理局發行「濫
    用藥物檢驗相關解釋彙編」P.14）故可證明被告因施用海洛
    因而同時檢出「可待因、嗎啡」陽性反應。
  (四)不再送觀察勒戒之理由：
    按毒品危害防制條例於92年7月9日修正公布，自93年1月9日
    施行，其中第20條、第23條將施用毒品之刑事處遇程序，區
    分為「初犯」及「五年內再犯」、「五年後再犯」。依其立
    法理由之說明：「初犯」，經觀察、勒戒或強制戒治後，應
    為不起訴處分或不付審理之裁定；經觀察、勒戒或強制戒治
    執行完畢釋放後，「五年內再犯」者，因其再犯率甚高，原
    實施之觀察、勒戒及強制戒治既已無法收其實效，爰依法追
    訴或裁定交付審理。至於經觀察、勒戒或強制戒治執行完畢
    釋放後，「五年後再犯」者，前所實施之觀察、勒戒或強制
    戒治已足以遮斷其施用毒品之毒癮，為期自新及協助其斷除
    毒癮，仍適用「初犯」規定，先經觀察、勒戒或強制戒治之
    程序。從而依修正後之規定，僅限於「初犯」及「五年後再
    犯」二種情形，始應先經觀察、勒戒或強制戒治程序。倘被
    告於五年內已再犯，經依法追訴處罰，縱其第三次（或第三
    次以上）再度施用毒品之時間，在初犯經觀察、勒戒或強制
    戒治執行完畢釋放五年以後，已不合於「五年後再犯」之規
    定，且因已於「五年內再犯」，顯見其再犯率甚高，原實施
    觀察、勒戒或強制戒治，已無法收其實效，即應依該條例第
    10條處罰（最高法院95年度第7次刑事庭會議決議參照）。
    本件被告前因施用毒品案件，受強制戒治後，於90年9月8日
    保護管束期滿未經撤銷而視為執行完畢。又於5年內之94年5
    月19日、同年9月間連續施用海洛因，及於94年5月9日、9月
    間連續施用甲基安非他命（臺灣高等法院臺中分院94年度上
    訴字第2162號刑事判決），有卷附臺灣高等法院被告前案紀
    錄表、相關判決書附卷可稽。被告既曾於「五年內再犯」，
    且經法院判處罪刑確定，其又於97年7月27日、97年8月8日
    、97年8月14日三度施用毒品，即非屬該條例第20條第3項所
    定「五年後再犯」之情形，仍應論以毒品危害防制條例第10
    條第1項之施用第1級毒品罪。
  (五)被告自白核與事實相符，足堪採信。本件事證明確，被告施
    用第一級毒品犯行，已可認定。
三、論罪科刑：
  (一)核被告所為，係犯毒品危害防制條例第10條第1項之施用第
    一級毒品罪。被告持有毒品低度行為，應為施用之高度行為
    所吸收，不另論罪。被告先後3次施用第一級毒品，時間相
    差數週，顯係個別起意，應分論併罰。
  (二)被告有犯罪事實欄所示之前科執行經過，此有台灣高等法院
    被告全國前案紀錄表乙紙附卷可稽，其受此有期徒刑執行完
    畢後，五年以內再犯有期徒刑以上之罪，應依累犯規定加重
    其刑。被告係因受警方拘提、通緝逮捕、主動盤查時而與警
    方接觸，被告並非主動前往警局自首。又被告有多項毒品前
    科紀錄，警方早已知悉，按常理有毒品前科之人再度施用毒
    品之機率極高，警方對被告詢問有無施用毒品時，早已高度
    懷疑被告施用，縱然被告坦承，亦非構成自首，併此敘明。
  (三)量刑審酌：被告自早年就有多項前科，素行不佳，近年來不
    斷涉入吸毒及竊盜犯行，可知毒品引發相關財產犯罪，毒品
    害人不淺，被告顯無悔悟。又被告自述從小因為車禍而跛腳
    ，不良於行，學歷僅國小畢業，自己從未正式謀職找工作，
    雖然結婚但又分居等情，被告不斷涉入犯罪，令家人傷心絕
    望，犯罪後坦承犯行，態度尚屬良好等一切情狀，各量處如
    主文，以示懲儆，並定應執行刑。
四、適用法律：
  (一)刑事訴訟法第273條之1第1項、第310條之2、第454條第1項
    。
  (二)毒品危害防制條例第10條第1項、刑法第11條前段、第47條
    第1項、第51條第5款。
本案經檢察官王元郁到庭執行職務。
中    華    民    國    97    年    11   月    7     日
                  刑事第四庭     法  官  葉明松
以上正本證明與原本無異。
如不服本判決，應於判決送達後10日內，向本院提出上訴書狀，
上訴書狀應「敘述具體上訴理由」，並按他造當事人之人數附繕
本。「切勿逕送上級法院」。
中    華    民    國    97    年    11   月    7     日
                                 書記官  施秀青
附錄本案論罪法條：
毒品危害防制條例第10條
施用第一級毒品者，處6月以上5年以下有期徒刑。
施用第二級毒品者，處 3 年以下有期徒刑。


司法院資訊處製作；財團法人民間司法改革基金會備份。
